臺灣臺南地方法院民事裁定
110年度消債更字第343號
聲  請  人
即  債務人  徐皆進

代  理  人  蘇暉律師                    
上列當事人因消費者債務清理事件聲請更生，本院裁定如下：
    主  文
聲請駁回。
聲請費用新臺幣1,000元由聲請人負擔。
    理  由
一、債務人不能清償債務或有不能清償之虞者，且無擔保或無優
     先權之本金及利息債務總額未逾新臺幣（下同）1,200萬元
    者，於法院裁定開始清算程序或宣告破產前，得向法院聲請
    更生。債務人對於金融機構負債務者，在聲請更生或清算前
    ，應向最大債權金融機構請求協商債務清償方案，或向其住
    、居所地之法院或鄉、鎮、市、區調解委員會聲請債務清理
    之調解。聲請更生或清算不合程式或不備其他要件者，法院
    應以裁定駁回之，但其情形可以補正者，法院應定期間先命
    補正，消費者債務清理條例（下稱消債條例）第3條、第42
    條第1項、第151條第1項、第8條分別定有明文。次按消債條
    例之立法目的，在於經濟上陷於困境之消費者，若任其於惡
    性循環之債務窘境中自生自滅，其將衍生嚴重之社會問題，
    致難以維持安定之社會經濟秩序，故有予以分別情形依更生
    或清算之程式清理其債務之必要，藉以妥適調整其與相關債
    權人間之權利義務關係，以謀求消費者經濟生活之更生機會
    ，從而健全社會經濟發展。惟私法上債之關係，係以當事人
    間之信賴關係為基礎，為社會經濟組織之重要支柱，故當事
    人於以法律行為追求自己之利益之際，亦應顧及對方之利益
    ，並考量債權債務在社會上的作用，本於誠實及信用之原則
    ，行使其債權及履行其債務，故消費者欲以消債條例調整其
    所負義務，自應本於誠信原則之本旨，僅在其不能清償債務
    或有不能清償之虞而使其陷於經濟上之困境時，始得准許之
    ，以避免藉此善意之立法而惡意圖謀減免債務，致使社會陷
    於道德危險。又消債條例第3條所謂「不能清償債務或有不
    能清償之虞」者，係指債務人欠缺清償能力，對於已屆清償
    期，且已受請求債務之全部或主要部分，客觀上可預見其處
    於通常且繼續的不能清償之狀態而言，方符合消債條例為使
    不幸陷入經濟困境之人得以清理債務、重建生活，並在債務
    清理過程中能保有符合人性尊嚴之最低基本生活之目的。是
    債務人聲請更生，必以其所能運用之資產扣除生活上必要支
    出後，已經小於負債，以致不能清償，或有具體事實足認有
    不能清償之虞者，方堪許之。而債務人之清償能力，包括財
    產、信用及勞力（技術），並不以財產為限，必須三者總合
    加以判斷仍不足以清償債務，始謂欠缺清償能力而成為不能
    清償；倘債務人之資產經評估雖已不足以清償債務，惟依債
    務人之年齡及工作能力，在相當期限內如能清償債務，仍應
    認其尚未達不能清償債務或有不能清償之虞。
二、聲請意旨略以：聲請人現任職於大成長城企業股份有限公司
    ，月薪平均約36,000元，名下雖有一土木磚造房屋，惟該屋
    折舊年數為45年，現值僅22,300元。聲請人積欠無擔保或無
    優先權之債務約1,977,845元，於民國110年9月16日向本院
    申請債務清理前置調解而調解不成立，有不能清償債務之情
    事，爰依消債條例之規定聲請更生等語。　　
三、經查：
  (一)聲請人為一般消費者，並未從事營業，核屬消債條例所定
       5年内未從事營業活動之消費者，且前未曾經法院宣告清
      算程序或宣告破產，亦未曾依消費者債務清理條例或破產
      法之規定而受刑之宣告等情，有聲請人所提出之服務證明
      書、薪資單、全國財產稅總歸戶財產查詢清單、109年度
      綜合所得稅各類所得資料清單、勞工保險被保險人投保資
      料表等件為證【見本院110年度南司消債調字第481號卷（
      下稱調解卷）第37、39頁、本院卷第25至34、63、64頁】
      ，並有本院民事紀錄科查詢表、臺灣高等法院被告前案紀
      錄表在卷足憑(見本院卷第55至58頁）。另聲請人前向本
      院聲請債務清理之調解而調解不成立，業經本院依職權調
      取上開調解卷核閱無訛，堪認聲請人於提起本件更生聲請
      前，已踐行前置調解程序而調解不成立。又聲請人積欠⑴
      遠東國際商業銀行股份有限公司（下稱遠東銀行）923,78
      8元（本金325,568元、利息598,220元）、⑵新加坡商艾星
      國際有限公司臺灣分公司680,516元（本金175,017元、利
      息504,999元、費用500元）、⑶馨琳揚企管顧問有限公司6
      0,672元【本金46,534元（內含專案補貼款29,619元）、
      利息14,138元】、⑷國民年金保險費97,029元（本金92,86
      3元、利息4,166元），合計其所積欠之無擔保或無優先權
      之本金及利息債務總額為1,731,886元（費用、違約金及
      性質可能為違約金之專案補貼款未計入），有聲請人之財
      團法人金融聯合徵信中心查詢當事人綜合信用報告回覆書
      、上開債權人之陳報狀、前置調解債權明細表、債權人清
      冊在卷可稽（見調解卷第25至29、79至193、201頁、本院
      卷第37、87頁），是聲請人無擔保及無優先權之本金及利
      息債務額尚未逾1,200萬元。
  (二)聲請人主張其現任職於大成長城企業股份有限公司，業據
      其提出上開該公司出具之服務證明書、薪資單、勞工保險
      被保險人投保資料明細為憑。又聲請人名下有房屋1筆、
      車牌號碼000-0000號汽車1輛、存款1,848元，有房屋稅籍
      證明書、上開全國財產稅總歸戶財產清單、109年度綜合
      所得稅各類所得資料清單、中華郵政股份有限公司官田隆
      田郵局存摺封面及內頁明細在卷可按（見本院卷第35、95
      至107頁）；另聲請人未領有其他勞工保險、國民年金保
      險各項年金給付及社會福利補助，此有勞動部勞工保險局
      函、臺南市政府社會局函在卷為憑（見本院卷第87至89、
      115頁），基此，爰以聲請人110年3月至9月間每月平均薪
      資40,222元【計算式：（40,218元＋36,971元＋38,010元＋3
      8,733元＋42,482元＋45,223元＋39,918元）÷7月＝40,222元
      ，元以下四捨五入，下同，薪資單見本院卷第27至31頁】
      作為其每月償債能力之計算基礎。
  (三)按債務人必要生活費用，以最近一年衛生福利部或直轄市
      政府所公告當地區每人每月最低生活費1.2倍定之。受扶
      養者之必要生活費用，準用第一項規定計算基準數額，並
      依債務人依法應負擔扶養義務之比例認定之。消債條例第
      64條之2第1項、第2項定有明文。債務人聲請更生或清算
      時所提財產及收入狀況說明書，其表明每月必要支出之數
      額，與消債條例第64條之2第1項、第2項規定之認定標準
      相符者，毋庸記載原因、種類及提出證明文件，亦為消債
      條例施行細則第21之1條第3項所明定。是以聲請人戶籍地
      之臺南市111年度每人每月最低生活費14,230元之1.2倍計
      算，債務人每月必要生活費用即應以17,076元(計算式：1
      4,230元×l.2＝17,076元，元以下四捨五入）為認定基準。
  (四)金融機構債權人遠東銀行於前置調解時提供聲請人以本金
      325,568元分84期、年利率百分之4.5、每月償還4,526元
      元之清償方案；新加坡商艾星國際有限公司臺灣分公司陳
      稱願提供以340,258元一次清償或以680,516元比照債權銀
      行分期條件之清償方案（經本院試算後，第1至83期每月
      約清償9,460元、第84期清償9,388元）；馨琳揚企管顧問
      有限公司陳稱願提供以46,534元分25期、0利率、第1期清
      償934元、第2至25期每月清償1,900元之清償方案，合計
      上開債權人所願提供之分期清償方案月付金額為15,886元
      （4,526元＋9,460元＋1,900元＝15,886元，每期繳款金額不
      同者，以期數較多者計），有各債權人上開陳報狀附卷可
      憑。而聲請人每月收入為40,222元，扣除其每月必要支出
      17,076元後，每月可供運用之餘款尚有23,146元，足以支
      應前述分期清償金額，且聲請人現年58歲（52年7月生）
      ，距強制退休年齡65歲尚有7年，應能於退休前依上述分
      期清償方案清償債務，顯見聲請人非無清償能力，理當誠
      實面對債務，主動積極與債權人重啟協商程序，謀求適當
      可行之清償方案，若債權人願提供更優惠還款條件，當可
      更符合消債條例兼顧保障債權人公平受償及重建復甦債務
      人經濟生活之立法目的。
四、綜上所述，依聲請人之收入及支出狀況，其每月餘款足以支
    付其債權人提供之分期清償方案，是聲請人並無不能清償債
    務或有不能清償之虞之情事，其更生之聲請與消債條例第3
    條所定要件不合，於法無據，應予駁回，爰裁定如主文。
中　　華　　民　　國　　111 　年　　4 　　月　　1 　　日
                  民事消債法庭  法　官　張玉萱
以上正本係照原本作成。
本件裁定不得抗告。
中　　華　　民　　國　　111 　年　　4 　　月　　6 　　日
                              書記官  鄭伊汝